【裁判字號】    97,易,753
【裁判日期】    971216
【裁判案由】    詐欺
【裁判全文】
臺灣苗栗地方法院刑事判決               97年度易字第753號
公  訴  人  臺灣苗栗地方法院檢察署檢察官
被      告  丁○○
上列被告因詐欺案件，經檢察官聲請以簡易判決處刑（97年度偵
字第3513號）及移送併辦（臺灣宜蘭地方法院檢察署97年度偵字
第3040號），本院認不得以簡易判決處刑，改依通常程序審理後
，判決如下：
    主  文
丁○○幫助犯詐欺取財罪，處有期徒刑肆月，如易科罰金，以新
臺幣壹仟元折算壹日。
    事  實
一、丁○○在預見將自己所有金融帳戶之存摺、提款卡及密碼等
    資料提供給他人使用，可能遭不法之徒用以掩飾或隱匿詐欺
    所得之財物，竟基於即使他人將上開帳戶資料用作詐欺取財
    之工具，仍不違背其本意之不確定故意，於民國97年5 月27
    日至同年月29日間之某時，在位於臺北縣板橋市○○路○段
    387 巷9 號，其任職之「亞瑟經典美容室」內，將其所申辦
    之合作金庫銀行苗栗分行帳戶（帳號：0000000000000000）
    及彰化商業銀行宜蘭分行帳戶（帳號：00000000000000000
    ）之存摺、提款卡及密碼，以新臺幣（下同）2,000 元之代
    價，交予僅到職約1 個月，尚不熟識之同事鍾依恬，嗣鍾依
    恬取得丁○○所交付之前開銀行帳戶存摺、提款卡及密碼後
    ，即交由不詳姓名、年籍之成年詐騙集團成員使用，並由該
    詐騙集團成員基於為自己不法所有之意圖，(1)於97年5 月29
    日8 時44分許、同年月30日18時19分許，分別撥打電話向甲○○、丙○○佯稱其之前在雅虎奇摩購物消費之扣款錯誤，
    要前往自動提款機前更正云云，致甲○○、丙○○因而陷於
    錯誤，遂依指示，於97年5 月30日，各匯款23,490元（聲請
    簡易判決處刑書誤載為53,479元）、9,998 元至丁○○之上
    開合作金庫銀行苗栗分行帳戶中；(2)另於97年5 月30日21時
    14分許、同日20時55分許、同日23時14分許，分別撥打電話
    向庚○○、戊○○、己○○佯稱其在網路購物之扣款錯誤，
    要利用自動提款機或網路ATM 更正云云，致庚○○、戊○○
    、己○○因而陷於錯誤，遂依指示，於同日各匯款29,989元
    、6,213 元、12,139元至丁○○之上開彰化商業銀行宜蘭分
    行帳戶中，該詐騙集團成員乃以此方式詐騙財物得手。嗣經
    甲○○等人匯款後察覺有異，報警處理，始知受騙。
二、案經甲○○、丙○○訴由臺北縣政府警察局海山分局報請臺
    灣苗栗地方法院檢察署檢察官聲請以簡易判決處刑，及宜蘭
    縣政府警察局宜蘭分局、臺北縣政府警察局金山分局報請臺
    灣宜蘭地方法院檢察署檢察官偵查後，移送併辦。
    理  由
一、按被告以外之人於審判外之言詞或書面陳述，除法律有規定
    者外，不得作為證據；又被告以外之人於審判外之陳述，雖
    不符合同法第159 條之1 至第159 條之4 之規定，但經當事
    人於審判程序同意作為證據，法院審酌該言詞陳述或書面陳
    述作成時之情況，認為適當者，亦得為證據。當事人、代理
    人或辯護人於法院調查證據時，知有第159 條第1 項不得為
    證據之情形，而未於言詞辯論終結前聲明異議者，視為有前
    項之同意，刑事訴訟法第159 條第1 項及第159 條之5 分別
    定有明文。查本件證人即被害人甲○○、丙○○、庚○○、
    戊○○、己○○於警詢中之供述，雖屬傳聞證據，惟檢察官
    及被告均不爭執其證據能力，且本院審酌該言詞陳述作成時
    並無違法情事，認以之作為證據係屬適當，是其自有證據能
    力，合先敘明。
二、訊據被告丁○○固坦承有於前揭時、地，將其所申辦之上開
    帳戶存摺、提款卡及密碼等物交予鍾依恬，並經鍾依恬承諾
    給予2,000 元，惟矢口否認有何幫助詐欺取財之犯行，辯稱
    ：伊當時因為缺錢，才將上開帳戶借給鍾依恬，伊不知道鍾
    依恬會將之提供給詐騙集團作為詐欺之用云云。經查：
  (一)被害人甲○○、丙○○於上揭時、地，分別遭詐騙集團成員
    詐騙匯款之事實，業經證人甲○○、丙○○、庚○○、戊○○、己○○於警詢時證述明確，並有合作金庫商業銀行苗栗
    分行合金苗總字第0970000758號函暨所附被告帳戶基本資料
    、客戶未登摺交易資料查詢單各1 份（見本院卷第22至25頁
    ）及彰化商業銀行宜蘭分行彰宜字第971613號函暨所附被告
    開戶基本資料、交易明細查詢各1 份（見警蘭偵字第097210
    3151號警卷第26-29 頁）在卷可稽。又依被告上開帳戶交易
    明細之記載，被害人甲○○等人於97年5 月30日匯款後，當
    日旋遭人提領一空，足證被告前開帳戶，確已遭詐騙集團利
    用作為人頭帳戶甚明。
  (二)被告雖以前詞置辯，惟查：(1)就合作金庫銀行苗栗分行帳戶
    之部分，被告初於97年6 月2 日警詢時供稱：上開帳戶伊於
    94年年底就沒在使用，並於96年8 月中用平信寄回宜蘭縣員
    山鄉○○路171 號家中，因為伊目前在外地租屋，想說將存
    摺、提款卡寄回家比較安全云云；復於97年10月2 日在本院
    準備程序中供稱：伊以前搬家時，把存摺、印章、提款卡全
    部放在牛皮紙袋裡要寄回家，伊朋友乙○○說要幫伊寄，伊
    就把牛皮紙袋交給乙○○，但後來就找不到陳欣宜云云；嗣
    於97年10月21日本院審理時，始翻異前詞稱：伊係將上開帳
    戶存摺、提款卡及密碼以2000元之代價交予公司同事鍾依恬
    云云。(2)另就彰化商業銀行宜蘭分行帳戶之部分，被告於97
    年6 月15日警詢時供稱：上開帳戶因好幾年未使用，因伊在
    外工作租屋，擔心遺失，乃在96年8 月中旬寄回家中云云；
    嗣於97年10月24日偵訊中，始改稱：伊將上開帳戶借給鍾依
    恬，鍾依恬說帳戶借給她可以收取紅包云云。則被告如確信
    自己將上開帳戶存摺、提款卡及密碼交予鍾依恬並無任何不
    法，其於警詢時自可供出實情，並提出鍾依恬之年籍資料供
    警方調查，以求還其清白，而被告捨此不為，竟一再捏造將
    該帳戶寄回宜蘭家中等虛詞掩飾其行為，更於事後編造年籍
    不詳、名為乙○○之人，企圖擾亂本院之調查方向，可見被
    告顯有因心虛而刻意隱瞞真相之情事，此益證被告將帳戶資
    料交予鍾依恬時，對於鍾依恬會將之提供給詐騙集團使用應
    有預見。
  (三)況金融機構之帳戶為個人理財之工具，為便利大眾使用此一
    理財工具，以資活絡資金供需，對於申請開設金融帳戶並無
    設有任何特殊之限制，一般民眾皆能自由申請開戶，並得同
    時在不同金融機構申請多數存款帳戶使用，乃眾所周知之事
    實，依一般人之社會生活經驗，倘係經由合法管道之收入或
    支出，其於金融帳戶之存放及提領，本可自行向金融行庫開
    立帳戶後使用，殊無大費周章使用他人帳戶之必要，況且近
    來詐騙案件層出不窮，詐騙集團多利用人頭帳戶做為出入帳
    戶，不僅廣為媒體所披載，亦經政府一再宣導提醒注意，尤
    以現今各地金融機構所設自動提款機莫不設定轉帳之警示畫
    面，或張貼警示標語，促請使用大眾注意，衡諸目前社會以
    電視、報紙甚至網路等管道流通資訊之普及程度，以及使用
    自動提款機從事提款、轉帳交易之頻繁，苟見有人不思以自
    己名義申請開立帳戶，反而向不特定人蒐集或收購他人之金
    融機構帳戶使用，帳戶所有人焉能安心將其帳戶交付收購帳
    戶之人，而絲毫未加懷疑其蒐集帳戶之目的即在於詐取他人
    財物？查被告之學歷為二專畢業，已有2 年多之工作經驗，
    平常有上網之習慣，也看過關於詐騙集團之宣導標語，其與
    鍾依恬僅認識約1 個月等情，為其在本院審理時所自承，是
    依被告之智識、經驗，對於上開情事自非毫無所悉，則被告
    既有預見詐騙集團多以蒐集他人帳戶供作詐騙被害人匯款之
    犯罪工具，竟仍將其所開立之前開帳戶存摺、提款卡及密碼
    ，約定以2000元之代價交予尚非熟識，彼此間並無信任關係
    之鍾依恬，任由鍾依恬再將之轉交予詐騙集團成員用以實施
    詐欺犯行，則其對於該人利用其帳戶向人詐取財物，自無違
    背其本意，是被告主觀上應具有幫助他人詐取財物之不確定
    故意甚明，至其辯稱不知鍾依恬會將上開帳戶提供給詐騙集
    團使用云云，顯係卸責之詞，不足採信。
  (四)綜上所述，本件事證明確，被告犯行洵堪認定，應依法論科
    。
三、按刑法上之幫助犯，係對於犯罪與正犯有共同之認識，僅以
    幫助之意思，對於正犯資以助力，而未參與實施犯罪之行為
    者而言。被告將其上開帳戶之存摺、提款卡及密碼提供予他
    人，充為詐騙集團成員實行詐欺取財之帳戶使用，顯係基於
    幫助他人詐欺取財之犯意，且所為提供帳戶予他人之行為係
    屬刑法詐欺取財罪構成要件以外之行為，自應論以幫助犯。
    核被告所為，係犯刑法第30條第1 項、刑法第339 條第1 項
    之幫助詐欺取財罪。又被告同時交付上開帳戶，是以1 幫助
    詐欺之行為，使得詐騙集團分別詐騙被害人甲○○、丙○○
    、庚○○、戊○○、己○○之財物，係1 行為觸犯5 相同罪
    名，為想像競合犯，應依刑法第55條之規定，從一重處斷。
    又被告交付彰化商業銀行宜蘭分行帳戶而幫助他人詐欺被害
    人庚○○、戊○○、己○○之犯行，與聲請簡易判決處刑部
    分有想像競合犯之裁判上一罪關係，自為聲請效力所及，且
    經檢察官移送併辦，得由本院一併審理。又被告係幫助犯，
    應依刑法第30條第2 項之規定，按正犯之刑減輕之。爰審酌
    被告提供上開銀行帳戶供詐欺集團成員使用，助長詐欺集團
    財產犯罪之風氣，致本件被害人受騙而匯款，實為當今社會
    層出不窮之詐財事件所以發生之根源，造成社會互信受損，
    擾亂金融交易往來秩序，影響層面甚大，且犯後仍否認犯行
    ，並無悔意，惟考量被告犯本案前並無前科，素行尚佳，有
    臺灣高等法院被告前案紀錄表附卷足憑，並酌量被告之智識
    程度、犯罪動機、及被害人之損害等一切情狀，量處如主文
    所示之刑，並諭知易科罰金之折算標準，以示懲儆。
據上論斷，應依刑事訴訟法第452 條、第299 條第1 項前段，刑
法第30條第1 項前段、第2 項、第339 條第1 項、第55條、第41
條第1 項前段、刑法施行法第1 條之1 第1 項、第2 項前段，判
決如主文。
本案經檢察官唐先恆到庭執行職務。
中    華    民    國    97    年    12    月    16    日
                  刑事第三庭  審判長法  官  柳章峰
                                    法  官  呂曾達
                                    法  官  顏苾涵
以上正本證明與原本無異。
如不服本判決應於收受判決後10日內向本院提出上訴書狀，並應
應敘述具體理由。其未敘述上訴理由者，應於上訴期間屆滿後20
日內向本院補提理由書 (均須按他造當事人之人數附繕本)「 切
勿逕送上級法院」。告訴人或被害人如對本判決不服者，應具備
理由請求檢察官上訴，其上訴期間之計算係以檢察官收受判決正
本之日期為準。
                                    書記官  黃雅琦
中    華    民    國    97    年    12    月    16    日
附錄論罪法條全文：
中華民國刑法第339條
（普通詐欺罪）
意圖為自己或第三人不法之所有，以詐術使人將本人或第三人之
物交付者，處5 年以下有期徒刑、拘役或科或併科1 千元以下罰
金。
以前項方法得財產上不法之利益或使第三人得之者，亦同。
前二項之未遂犯罰之。


司法院資訊處製作；財團法人民間司法改革基金會備份。
